【裁判字號】    98,審事聲,10
【裁判日期】    980211
【裁判案由】    本票裁定
【裁判全文】
臺灣臺北地方法院民事裁定            98年度審事聲字第10號
抗  告  人  甲○○
相  對  人  乙○○
上列當事人間聲請本票准許強制執行事件，抗告人對於民國97年
12月4日本院簡易庭97年度司票字第701號裁定提起抗告，本院裁
定如下：
    主  文
原裁定廢棄，本件移送臺灣士林地方法院。
抗告程序費用新臺幣壹仟元由相對人負擔。
    理  由
一、按票據法第123條所定執票人就本票聲請法院裁定強制執行
    事件，由票據付款地之法院管轄，非訟事件法第194條第1項
    定有明文。而未載發票地者，以發票人之營業所、住所或居
    所所在地為發票地；未載付款地者，以發票地為付款地，票
    據法第120條第4款及第5款亦有明文。故未載付款地之本票
    准予強制執行之事件，專屬於發票人營業所、住所地或居所
    地之法院管轄。又專屬管轄之立法本旨，涉及公益上之要求
    ，或為事件之性質所使然，自不因票據債務人未為管轄權之
    抗辯，即生應訴管轄之效果。況非訟事件法並無準用民事訴
    訟法第25條之明文規定，殊難比附援引。是以，本票准予強
    制執行事件並無應訴管轄之適用。
二、次按非訟事件之抗告及再抗告，除本法另有規定外，準用民
    事訴訟法關於抗告程序之規定，非訟事件法第46條已有明文
    。而第二審法院不得以第一審法院無管轄權而廢棄原判決。
    但違背專屬管轄之規定者，不在此限。因第一審法院無管轄
    權而廢棄原判決者，應以判決將該事件移送於管轄法院。民
    事訴訟法第452條復規定甚明。另依非訟事件法第46條準用
    民事訴訟法第495條之1規定，前揭民事訴訟法第452條關於
    第二審裁判之規定，於非訟事件之抗告程序，亦準用之。從
    而，如原法院違背專屬管轄而為裁定，應廢棄原裁定，並將
    本票准許強制執行事件移送於管轄法院，並為法院應依職權
    調查之事項。
三、本件相對人主張：其執有抗告人於民國95年11月5日簽發、
    金額各新臺幣（下同）20,000元、到期日未載且免除作成拒
    絕證書之本票二紙（下稱系爭本票），97年11月24日提示後
    未獲付款，為此聲請原法院裁定准予強制執行等情，業據提
    出本票2件為證，原法院並就前述本票票款及自裁定送達翌
    日起算，按年利率6計算之利息裁定准予強制執行。抗告人
    則以：相對人未向伊為系爭本票之提示，且原裁定未檢附本
    票影本，未能得知系爭本票究否伊所簽發，伊自無須負擔票
    據責任等語置辯。
四、經查：觀之系爭本票，其付款地僅記載：「向營業所」，並
    無營業所之地址，依相對人聲請裁定本票強制執行狀，亦查
    無營業所之確切地址，故難謂抗告人已為付款地之記載，依
    首揭說明，本件自應以抗告人住所地之法院為管轄法院。然
    抗告人簽發系爭本票時，設籍且居住於「臺北市士林區○○
    ○路○段427巷12號4樓」，非惟有抗告人戶籍謄本及抗告狀
    可憑，復核與系爭本票上發票地址之記載相符，自堪認前址
    即抗告人住所地。稽此，本件聲請應由臺灣士林地方法院所
    專屬管轄，相對人向無管轄權之本院聲請，應屬違誤，原審
    未移送前揭管轄法院，容有未洽。抗告意旨指摘原裁定不當
    ，求予廢棄，理由雖有不同，然揆諸前揭說明，仍應由本院
    予以廢棄，並將本件移送於臺灣士林地方法院。
五、據上論結，本件抗告為有理由，依非訟事件法第46條、第21
    條第2項、第24條第1項，民事訴訟法第495條之1第1項、第
    452條、第78條，裁定如主文。
中    華    民    國    98    年    2     月    11    日
                  民事第六庭  審判長法  官  劉坤典
                                    法  官  蔡和憲
                                    法  官  許純芳
以上正本係照原本作成。
本裁定除以適用法規顯有錯誤為理由，並經本院許可外，不得再
抗告。如提起再抗告，應於收受後10日內委任律師為訴訟代理人
向本院提出再抗告狀。並繳納再抗告費新臺幣1,000元。
中    華    民    國    98    年    2    月    11    日
                                    書記官  陳怡君


司法院資訊處製作；財團法人民間司法改革基金會備份。
